臺灣士林地方法院刑事判決
111年度金訴字第245號
公  訴  人  臺灣士林地方檢察署檢察官
被      告  鄭又誠



上列被告因詐欺等案件，經檢察官提起公訴（111年度偵字第224
0號、111年度偵字第3164號、111年度偵字第3226號、111年度偵
字第3931號），本院判決如下：
    主  文
鄭又誠無罪。
    理  由
一、公訴意旨略以：
　㈠被告鄭又誠（下稱被告）於民國110年12月間加入「陳俊誠」
    、暱稱「yt595」、「佳佳專業代工諮詢」所屬之詐騙集團
    ，與詐欺集團成員，共同意圖為自己不法之所有，基於3人
    以上共同詐欺取財及洗錢之犯意，擔任收簿手之角色，約定
    其收取每件包裹可獲得新臺幣（下同）120元至500元作為其
    不法報酬。
　㈡該詐欺集團某不詳成員先於110年11、12月間，在臉書某社團
    刊登家庭代工之徵才廣告、求職貼文，蕭芝婷、黃姿惇、賴
    品潔、林芳妤見該徵才廣告後，以通訊軟體LINE與該詐欺集
    團聯絡，該詐欺集團某成員向蕭芝婷等4人佯稱要提供金融
    卡云云，致蕭芝婷等4人陷於錯誤，依對方指示於附表一所
    示之時間至統一超商，以交貨便寄送方式，將其所有之如附
    表一所示之帳戶提款卡寄至附表一所示之統一超商門市。「
    陳俊誠」收到詐騙集團幕後成員之訊息，即指示被告於110
    年12月3日，前往上開統一超商門市領取包裹，再依「陳俊
    誠」之指示，至新北市○○市○○○路000號空軍一號宅配公司之
    三重站將包裹寄至斗南站，並拍照回傳，再由詐欺集團成員
    前往拿取。
　㈢嗣該詐欺集團成員取得蕭芝婷等4人帳戶之存摺、提款卡後，
    隨即於附表二所示之時間、詐術詐騙黃莉婷等人，致黃莉婷
    等人陷於錯誤，而分別於如附表二所示時間，先後匯款如附
    表二所示款項，至蕭芝婷等4人帳戶內，旋遭詐欺集團成員
    提領一空，以此方式掩飾、隱匿該等款項之去向。
　　因認被告涉犯刑法第339條之4第1項第2款三人以上共同詐欺
    取財，及違反洗錢防制法第2條第1款、第2款規定，而犯同
    法第14條第1項洗錢等罪嫌等語。　　
二、按犯罪事實應依證據認定之，無證據不得認定犯罪事實；又
    不能證明被告犯罪者，應諭知無罪之判決，刑事訴訟法第15
    4條第2項、第301條第1項分別定有明文。次按事實之認定，
    應憑證據，如未能發現相當證據，或證據不足以證明，自不
    能以推測或擬制之方法，以為裁判基礎。又認定犯罪事實所
    憑之證據，雖不以直接證據為限，間接證據亦包括在內；然
    而無論直接或間接證據，其為訴訟上之證明，須於通常一般
    之人不致有所懷疑，而得確信其為真實之程度者，始得據為
    有罪之認定，倘其證明尚未達到此一程度，而有合理之懷疑
    存在時，即無從為有罪之認定。
三、公訴人認被告涉犯上開罪嫌，無非係以帳戶提供者蕭芝婷、
    黃姿惇、賴品潔、林芳妤於警詢中之供述、附表一所示帳戶
    之交易明細、附表二所示告訴人或被害人於警詢中之指訴、
    上開告訴人及被害人之匯款資料、被告與詐欺集團成員「陳
    俊誠」LINE對話紀錄（111偵2240卷第23至45頁）、被告110
    年12月3日監視器畫面翻拍照片8張、收據查詢翻拍照片1張
    （111偵2240卷第18至22頁）等為其主要論據。
四、訊據被告固坦承有為公訴意旨所載依「陳俊誠」指示前往 
    統一超商領取包裏後，再將之寄至斗南站並拍照回傳之客觀
    事實，惟堅詞否認有何三人以上共同詐欺取財及洗錢犯行，
    辯稱其因為晚上作理貨員工作，早上想要去兼職，就在手機
    app「小雞上工」看到這份工作，小雞上工是就類似人力公
    司，對方在line上用文字訊息面試，陳俊誠加line並派遣工
    作，工作內容是領取退換貨包裹，處理網購商品送貨、退貨
    、文件給客人、負責跑腿或者整理文件，跑文件寄送為四件
    一個單位，底薪1300起到2000元左右，我之前講120 至500 
    元報酬，大該是四件的平分的價錢。「陳俊誠」是直接指派
    我工作的人，我們彼此都用LINE聯絡，聽「陳俊誠」指示，
    將包裹帶到新北市○○市○○○路000 號空軍一號宅配公司之三
    重站寄出，寄到空軍一號斗南站，我只有去拍收據給「陳俊
    誠」，做約兩個禮拜，每天做完之後對方付報酬，其完全不
    知道包裏裡是什麼，直到警察通知才知道，沒有犯罪意圖等
    語。經查：
　㈠被告因於網路上向「陳俊誠」應徵遞送包裹之工作，並依指
    示於附表一所示之領取時間，騎機車前往附表一所示之領取
    地點，而分別取得被害人蕭芝婷等4人裝有附表一所示銀行
    帳戶資料之包裹後，再依「陳俊誠」之指示，至新北市○○市
    ○○○路000號空軍一號宅配公司之三重站將包裹寄至斗南站，
    並拍照回傳後，由詐欺集團成員前往領取；上開詐欺集團成
    員即共同意圖為自己不法之所有，基於詐欺取財之犯意聯絡
    ，推由不詳成員於附表二所示時間、以該附表所示方式詐騙
    附表二所示被害人周芳均等13人，致其等陷於錯誤，將如附
    表二所示之款項匯入本案附表一所示國泰世華銀行、台新銀
    行、高雄銀行、台灣銀行、中華郵政帳戶等情，為被告於警
    詢、偵查、本院準備程序及審理時均予以坦認而不爭執（偵
    2240卷第8至11頁、偵3226卷第10至14頁、偵3164卷第6至10
    頁、偵3931卷第12至16頁、偵2240卷第59至61頁、審金訴卷
    第145至148頁、本院卷第27至45頁及第129至133頁），復有
    附表一、二所示之人證、物證可佐，及被告與「陳俊誠」間
    之通訊軟體LINE對話記錄截圖（偵2240卷第23至45頁、本院
    卷第137至145頁）、國泰世華商業銀行存匯作業管理部111
    年2月15日國世存匯作業字第1110018324號函及所附蕭芝婷
    帳號000000000000號帳戶交易往來明細（偵2240卷第118至1
    20頁）、台新國際商業銀行111年2月11日台新作文字第1110
    4214號函及所附黃姿惇帳號00000000000000號帳戶交易往來
    明細（偵2240卷第121至123頁、中華郵政股份有限公司111
    年2月15日儲字第1110044097號函及所附黃姿惇帳號0000000
    0000000號帳戶客戶歷史交易清單（偵3164卷第95至96頁、
    中華郵政股份有限公司111年2月23日儲字第1110054439號函
    及所附林冠吩帳號00000000000000號帳戶客戶歷史交易清單
    （偵3164卷第98至99頁）、高雄銀行股份有限公司大發分行
    111年3月2日高銀大發字第1110014410號函及所附黃姿惇帳
    號000000000000號帳戶交易查詢清單（偵3164卷第106-1至1
    06-2頁）、臺灣銀行營業部111年3月1日營存字第111500153
    91號函及所附賴品潔帳號000000000000號帳戶存摺存款歷史
    明細批次查詢（偵3226卷第72至73頁）等件附卷足參，是此
    部分事實，首堪認定。
  ㈡被告固然有依指示領取裝有如附表一所示之金融帳戶資料之
    包裹，再依「陳俊誠」之指示，至新北市○○市○○○路000號空
    軍一號宅配公司之三重站將包裹寄至斗南站，並拍照回傳後
    ，由詐欺集團成員前往領取，供詐騙集團成員於附表二詐騙
    告訴人所用，然被告尚無從預見其所為領取、交付包裹之行
    為乃加重詐欺之行為：
  1.觀諸被告與人力派遣公司LINE對話紀錄(本院卷第137-145頁
    )，可見被告最初先傳送「請問還有缺人嗎」之訊息詢問人
    力公司，接著該人力公司便詳予詢問被告「住在那一個地區
    ，有交通工具嗎，還有其他工作嗎」等事項，而被告則回答
    「住板橋、有機車，晚上在做理貨」，接著該公司則先簡單
    告知被告工作內容為處理網購商品商品送貨退貨，文件給客
    人，工作內容依業務指派負責跑腿或者是整理文件，業務會
    安排在妳居住的區域內的範圍內，業務會給你安排當天行程
    讓妳跑 上班時間自選可跟業務調整，接著被告詢問薪資方
    面如何計算，該公司則回答底薪1300起網購退貨商品是2件
    一個單位計算，客戶寄送文件4件為一個單位計算，基本有
    的業務跑2-4-6小時後，基本都有0000-0000左右的，跑的越
    快賺越多，並要求被告提供身分證或健保卡保勞健保用的，
    緊急聯絡人電話，個人的LINE ID與手機號碼電話號碼及台
    新等銀行帳號（結算薪水用），薪水是當天領當天轉帳等語
    ，如同對應徵者進行初步審核並先行建立相關人事檔案，外
    觀上與坊間一般公司審核應徵者資格情形相仿。又關於工作
    內容、薪水計算及領取方式之細節，亦經該公司說明如上，
    確實足使被告放鬆戒心而未意識到涉及不法之可能性。再觀
    被告對於人力公司所詢亦逐一仔細回覆，並提供身分證件、
    健保卡、帳戶資料、兼職時間、地區、LINE ID及緊急聯絡
    人電話給對方以供人事建檔及薪資匯款之用，之後就由人力
    公司暱稱為「陳俊誠」用LINE指示被告具體的工作內容（偵
    2240卷第23至43頁），可見被告之舉止與一般應徵工作者亦
    無二致，是被告辯稱：我是透過手機app軟體「小雞上工」
    求職找工作，便與暱稱為「陳俊誠」的人以LINE聯絡工作細
    節，對方說工作內容是領取退換貨及外送文件，我不知道是
    詐騙乙節，尚非無據。
　2.又依上揭對話紀錄可見，領收包裹之過程，均係由「陳俊 
    誠」告知領取包裹之地點及取件人姓名、電話號碼、取件單
    號，被告領到包裹後，接著經「陳俊誠」告知至新北市○○市
    ○○○路000號空軍一號宅配公司之三重站將包裹寄至斗南站，
    並拍照回傳，被告均依「陳俊誠」上開指令一一完成，並均
    有拍照傳至LINE供「陳俊誠」確認，而後被告再與「陳俊誠
    」詢問當日薪資及補助款項共多少報酬等節，有被告與「陳
    俊誠」之LINE對話記錄截圖可參（偵2240卷第23至43頁），
    此一過程核與被告所稱：本件都是「陳俊誠」指示我領包裹
    ，領完並再轉寄並拍照收據後告知「陳俊誠」等語(本院卷
    第130頁)，互核大致相符。又依被告所稱：本件工作為4件
    為一單位，每日底薪約為1300元，是匯到我的中國信託銀行
    帳戶等語(本院卷第130-131頁)，此等薪資雖尚非明顯過高
    。是被告辯稱因相信人力公司及「陳俊誠」之說詞，以為自
    己是應徵正常的打工工作，不知道「陳俊誠」他們是詐欺集
    團等語，尚非全無可採。
　3.又被告於本院審理時供稱有問「陳俊誠」包裹內容物是什麼
    東西，「陳俊誠」說是零件之類的，沒有打開過。包裹都是
    紙盒裝比抽取式衛生紙再大一些，但很輕等語（本院卷第13
    0至132頁)，參諸上開被告與「陳俊誠」之對話中，僅見其
    等間討論收取包裹之細節，確實未見有討論包裹內容物為何
    ，則被告是否知悉本案包裹內裝有提款卡等帳戶資料，並非
    無疑。而被告主觀上既係認為自己是擔任包裹或文件運送人
    員，基於職業倫理，未敢開拆包裹檢查內容物，亦屬事理之
    常；又參以本案被告所領取之包裹均以不透明之外包裝包覆
    ，期間亦未見被告有打開包裹確認內容物之舉，有超商監視
    器畫面擷取照片可參（偵2240卷第18至22頁），足認被告確
    無開拆檢視包裹內容，無從得知包裹內之物為附表一所示之
    帳戶資料。復觀諸「陳俊誠」傳送予被告之LINE訊息，其指
    示被告前往領取包裹之收件人、電話末三碼，並無貨品名稱
    ，是被告均難得知包裹內究為何物，其因而信賴包裹內確係
    客戶所需文件或貨品，亦在情理之中，尚難予苛責。從而，
    被告辯稱不知道是存簿、提款卡等帳戶資料等語，尚屬可信
    。
　4.又詐騙集團詐騙手法日新月異，縱然政府、金融機構廣為宣
    導，並經媒體多所披露，民眾受騙案件仍層出不窮，被害人
    亦不乏有高學歷、收入優渥或具相當社會經驗之人，受騙原
    因亦有不甚合常情者。若一般人會因詐騙集團引誘而陷於錯
    誤，進而交付鉅額財物，則詐騙集團利用他人需款孔急一時
    失慮弱點，欺騙他人為其工作，並非難以想像。因此，尚難
    僅憑詐欺集團手法迭經媒體報導、被告係有社會工作經驗之
    人為由，即遽認其受僱從事領取包裹之行徑，必然可知悉此
    與詐騙集團犯罪相關。又現今之宅配業者、郵務機構雖有一
    定便利性，然在有即時、安全傳遞物品需求之時，僱用他人
    向物品所有人直接收取包裹，立即運送指定之處所，而從事
    運送包裹之服務，並非毫無可能。
　5.被告前往超商領取包裹時，未見其有任何遮掩或喬裝之舉，
    此有超商監視器畫面截圖可參(偵2240卷第18至22頁)，參諸
    一般超商櫃台均會設置監視器，已為公眾所周知，倘若被告
    知悉自己領取包裹的行為與詐欺犯罪有關，理論上應會遮遮
    掩掩地行動，然被告卻明目張膽，極其容易被警方查獲，核
    與一般犯罪者趨吉避凶的心理不同，更證明被告實不知悉自
    己已經成為詐騙集團犯罪的其中一個環節。
　6.本案詐欺集團所要求被告之工作內容，係須至各超商取件後
    ，再將包裹轉寄。又被告之領件方式係利用超商交貨，非係
    取得由他人預先投遞、隱藏於某處之包裹，再轉送至其他隱
    密處所，則自被告本案之工作內容以觀，尚難認已達一般人
    均能覺察其中涉有不法之程度，實無從以被告收交包裹再轉
    寄他處，並拍照上傳之情節，遽認被告主觀上已足查悉其工
    作內容係參與詐欺情節之一環，或有與本案詐欺集團成員共
    同向附表二之被害人詐得如附表二所示款項之加重詐欺取財
    故意。公訴意旨以被告本案遞送包裹之過程顯有異常，且報
    酬不合理，依其智識與經驗顯可知悉係作為掩護詐欺集團遂
    行詐欺取財所用，遽論被告主觀上已足查悉其工作內容乃係
    參與詐欺犯罪，或有與本案詐欺集團成員共同向上開告訴人
    詐得如附表二所示款項之加重詐欺取財故意，稍嫌速斷。
　㈢綜上各情，本案人力公司及「陳俊誠」招攬被告任職之過程
    ，與坊間應徵雇員初步審核人事之情形相仿，被告所從事之
    即時性運送包裹服務，於外送業興盛之現下，此一工作型態
    實難認異常不合理，又所獲之報酬亦非暴利而顯然可疑；再
    自本案包裹之外觀及記載，被告亦有相當理由信賴其內容物
    確係客戶所需之物件；況且，果若被告知悉自己領取包裹的
    行為與詐欺犯罪有關，理論上應會有所遮掩，豈會完全任由
    其容貌顯露在外即騎乘本人所有機車前往超商領取包裹，足
    徵其毫無避免檢警辨認身分之想法，若謂以此認定被告收送
    本案包裹時並未預見不法，核屬有據。此外，復無其他積極
    證據證明被告確有公訴意旨所指之加重詐欺犯行，要難僅憑
    被告有領取包裹，且該包裹內含有如附表一所示帳戶資料等
    客觀事實，即遽認其必有三人以上共同犯詐欺取財罪之情事
    。
  ㈣最後，審酌被告當時求職兼差，雖有思慮未周之處，然其當
    時確實相信其是在應徵正常之工作而未有懷疑，對於所領取
    包裹之內容物為何，主觀上並無認識、亦無預見之情，有如
    前述，已難認定被告於收受及轉寄本案包裹時，有何幫助詐
    欺集團詐財之直接或間接故意。此外，依卷存之客觀證據，
    復不足以確證被告於領取及轉寄包裹時，即具有幫助詐欺集
    團詐財之意思，或有容任以其所交付之物為詐財使用亦不違
    其本意之情形，自不得徒憑個人主觀之價值判斷，逕以推測
    或擬制之方法，率以幫助詐欺取財罪相繩；而本件既不能認
    定被告有幫助詐欺取財之犯意，要更無從認定被告對其所遞
    送之包裹「可能作為對方收受、提領或轉匯特定犯罪所得使
    用」抑或「會產生遮斷金流以逃避國家追訴、處罰之效果」
    等節，在主觀上有所認識，自亦無從遽認被告有何幫助洗錢
    犯罪之故意，附此敘明。
五、綜上所述，被告固有公訴意旨所指之客觀行為，但檢察官所
    提出上述證據，尚不足以證明被告主觀上有三人以上共同詐
    欺取財之犯意，對於犯罪主觀構成要件，舉證不足。此外，
    本院依據現存的卷證資料，亦查無其他積極證據足以證明被
    告犯罪，而屬犯罪不能證明，自應諭知被告無罪之判決。
據上論斷，應依刑事訴訟法第301條第1項前段，判決如主文。
本案經檢察官許梨雯偵查起訴，檢察官吳昭瑩到庭執行職務。
中　　華　　民　　國　　111 　年　　8 　　月　　17　　日
                  刑事第六庭審判長法  官  雷雯華
　　　　　　　　　                法  官  李欣潔
　　　　　　　　　                法  官  李建忠    
以上正本證明與原本無異。
如不服本判決應於收受判決後20日內向本院提出上訴書狀，並應
敘述具體理由。其未敘述上訴理由者，應於上訴期間屆滿後20日
內向本院補提理由書(均須按他造當事人之人數附繕本)「切勿逕
送上級法院」。 
因疫情而遲誤不變期間，得向法院聲請回復原狀。　　
　                                書記官  林承翰
中　　華　　民　　國　　111 　年　　8 　　月　　24　　日
【附表一】：
編號 被害人 銀行帳戶 寄件時間 收件之統一超商 被告取件之時間 備註 1 蕭芝婷 國泰世華銀行、帳號000000000000 110年12 月1日14：34 臺北市○○區○○路000號1樓公岩門市 110年12月3日8時46分 111年度偵2240號 2 黃姿惇 1、中華郵政帳號000-00000000000000號。 2 、台新銀行帳號000-00000000000000號。 3、高雄銀行帳號000-000000000000 110年12 月1日14時許 臺北市○○區○○○路0段000號一德門市 同日9時28分 111年度偵字第3164號 3 賴品潔 台灣銀行、帳號000000000000 110年12月1日15：52 臺北市○○區○○路00號1樓公館門市 同日8時32分 111年度偵字第3226號 4 林芳妤 林冠吩向中華郵政股份有限公司申辦、帳號00000000000000之帳戶 110年12 月1日11時53分 臺北市○○區○○街00○00號1樓西安門市 同日10時46分 111年度偵字第3931號 

【附表二】：
編號 被害人 匯款時間 匯款金額 匯款帳戶 詐騙手法 1 周芳均 110年12月5日14：54～14：58，共匯款4次。 190,081元 蕭芝婷上開帳戶 詐欺集團佯稱：要以網路轉帳方式，解除重複下單的錯誤設定云云。 2 黃莉婷 110年12月5日19：44 25,736元 黃姿惇上揭中華郵政之帳戶 同上。 3 陳冠蒞 110年12月4日15：54 7萬元 黃姿惇上揭台新銀行之帳戶 詐欺集團佯稱：系統有問題，要把錢轉到指定的帳戶才安全云云。 4 吳文曜 110年1 2月5日17：20 29,987元 黃姿惇上揭中華郵政之帳戶 詐欺集團佯稱：要以網路轉帳方式，解除重複下單的錯誤設定云云。 5 張湘琳 110年1 2月4日17：59 7,121元 黃姿惇上揭高雄銀行之帳戶 同上 6 戴憓蓁 110年1 2月4日18：38 29,985元 黃姿惇上揭台新銀行之帳戶 同上 7 黃珮羚 110年12月4日17：30許 89,959元、47,000元 黃姿惇上揭高雄銀行、台新銀行之帳戶 同上 8 黃喨盈 110年12月4日18：51 19,989元 賴品潔前開台灣銀行帳戶 同上 9 郭晉安 110年12月4日17：53、18：11、18：14 15,147元、11,247元、4,715元 賴品潔前開台灣銀行帳戶 同上 10 陳品聿 110年12 月4日16：17、16：32 71,060元、8,102元 賴品潔前開台灣銀行帳戶 同上 11 石淨 110年12月5日20：29 31,985元 林冠吩上開中華郵政帳戶 同上 12 姚琳琪 110年12月5日20：32 17,926元 林冠吩上開中華郵政帳戶 同上 13 戴士偉 110年12月5日19：30 99,989元 林冠吩上開中華郵政帳戶 同上